臺灣新竹地方法院刑事判決
111年度金訴字第414號
公  訴  人  臺灣新竹地方檢察署檢察官
被      告  陳諺宇



上列被告因違反洗錢防制法等案件，經檢察官提起公訴（111年
度偵緝字第677號）及移送併辦（⑴臺灣屏東地方檢察署檢察官11
1年度偵字第6960號、⑵臺灣臺中地方檢察署檢察官111年度偵字
第25021號），於本院準備程序進行中，被告就被訴事實為有罪
之陳述，經合議庭裁定由受命法官獨任進行簡式審判程序，判決
如下： 
    主      文
陳諺宇幫助犯洗錢防制法第十四條第一項之洗錢罪，處有期徒刑
參月，併科罰金新臺幣壹萬元，罰金如易服勞役，以新臺幣壹仟
元折算壹日。
    事實及理由
一、陳諺宇明知社會上層出不窮之詐欺集團或不法份子，或為掩
    飾不法行徑，或為隱匿不法所得，或為逃避追查，常蒐購並
    使用他人帳戶進行存、提款及轉帳，客觀上可預見取得他人
    帳戶使用之行徑，常與財產犯罪有密切關聯，竟仍基於縱所
    提供之帳戶被作為詐欺取財犯罪工具及掩飾隱匿詐欺取財不
    法犯罪所得去向亦不違背其本意之幫助詐欺取財、幫助洗錢
    之不確定故意，於民國110年8月25日，將其申辦之台新國際
    商業銀行帳號00000000000000號帳戶（下稱台新銀行帳戶）
    設定網路銀行約定轉帳帳號後，即以每日新臺幣（下同）1
    萬元之代價，將台新銀行帳戶之存摺、提款卡（含密碼）及
    網路銀行帳號及密碼，交予真實姓名年籍不詳之詐欺集團成員
    收受，而容任他人作為詐欺取財之犯罪工具。嗣該詐欺集團
    成員取得上開台新銀行帳戶資料後，即共同意圖為自己不法之
    所有，基於詐欺取財及洗錢之犯意聯絡，以如附表「詐欺時
    間及方式」欄所示，對附表「告訴人」欄所示之人分別實施
    詐術，致其等均陷於錯誤，因而匯款如附表「匯款金額」欄
    所示之金額至附表「匯入帳戶」欄所示帳戶後，再由詐騙集
    團成員持陳諺宇所提供台新銀行帳戶之資料將之轉帳至約定
    帳戶內，以此方法幫助詐欺集團為本案詐欺取財及掩飾或隱
    匿該犯罪所得之去向等犯行。嗣如附表所示之告訴人等察覺
    受騙，報警處理，因而查獲上情。
二、本案犯罪之證據，除引用附件檢察官起訴書（如附件一所示
    ）及移送併辦意旨書之記載（如附件二、附件三所示）外。
    另補充如下：
　1.台新國際商業銀行股份有限公司111年10月12日台新總作文
    字第1110028101號函所附被告陳諺宇所申辦帳號0000000000
    0000號開戶業務申請書、往來業務變更申請書及交易明細表
    （見本院卷第53頁至第86頁）
　2.被告陳諺宇於本院準備程序及簡式審判程序時之自白（見本
    院卷第117頁、第121頁）　
三、論罪科刑：
　㈠按洗錢防制法於民國105年12月28日修正公布，並於106年6月
    28日生效施行，該法第2條所稱之「洗錢」行為，係指：一
    、意圖掩飾或隱匿特定犯罪所得來源，或使他人逃避刑事追
    訴，而移轉或變更特定犯罪所得；二、掩飾或隱匿特定犯罪
    所得之本質、來源、去向、所在、所有權、處分權或其他權
    益者；三、收受、持有或使用他人之特定犯罪所得。並於第
    14條、第15條規定其罰則，俾防範犯罪行為人藉製造資金流
    動軌跡斷點之手段，去化不法利得與犯罪間之聯結。申言之
    ，洗錢防制法之立法目的，在於防範及制止因犯第3條所列
    之特定犯罪而取得或變得之財物或財產上利益及其之孳息，
    藉由包含處置（即將特定犯罪所得直接予以移轉或變更）、
    分層化（即以迂迴層轉、化整為零之多層化包裝方式，掩飾
    或隱匿特定犯罪所得）及整合（即收受、持有或使用他人之
    特定犯罪所得，使之回流至正常金融體系，而得以合法利用
    享受）等各階段之洗錢行為，使其形式上轉換成為合法來源
    ，以掩飾或切斷特定犯罪所得與犯罪之關聯性，而藉以逃避
    追訴、處罰。參酌洗錢防制法第3條、第4條第2項立法說明
    ：「洗錢犯罪之處罰，其有關前置犯罪之聯結，並非洗錢犯
    罪之成立要件，僅係對於違法、不合理之金流流動起訴洗錢
    犯罪，作不法原因之聯結」、「洗錢犯罪以特定犯罪為前置
    要件，主要著眼於對不法金流軌跡之追查，合理建構其追訴
    基礎，與前置之特定犯罪成立與否，或是否有罪判決無關」
    等旨，一般洗錢罪與特定犯罪係不同構成要件之犯罪，各別
    行為是否該當於一般洗錢罪或特定犯罪，應分別獨立判斷，
    特定犯罪僅係洗錢行為之「不法原因聯結」，即特定犯罪之
    「存在」及「利得」，僅係一般洗錢罪得以遂行之情狀，而
    非該罪之構成要件行為。特定犯罪之既遂與否和洗錢行為之
    實行間，不具有時間先後之必然性，只要行為人實行洗錢行
    為，在後續因果歷程中可以實現掩飾、隱匿特定犯罪所得之
    效果，即得以成立一般洗錢罪，並不以「特定犯罪已發生」
    或「特定犯罪所得已產生」為必要（最高法院108年度台上
    大字第3101號刑事大法庭裁定意旨參照）。
　㈡再按刑法第30條之幫助犯，係以行為人主觀上有幫助故意，
    客觀上有幫助行為，即對於犯罪與正犯有共同認識，而以幫
    助意思，對於正犯資以助力，但未參與實行犯罪之行為者而
    言。幫助犯之故意，除需有認識其行為足以幫助他人實現故
    意不法構成要件之「幫助故意」外，尚需具備幫助他人實現
    該特定不法構成要件之「幫助既遂故意」，惟行為人只要概
    略認識該特定犯罪之不法內涵即可，無庸過於瞭解正犯行為
    之細節或具體內容。此即學理上所謂幫助犯之「雙重故意」
    。本件被告將其所申辦之台新銀行帳戶之存摺、提款卡（含
    密碼）及網路銀行帳號及密碼交付與本案之詐欺集團成員供
    作詐欺被害人財物之用，嗣本案詐欺集團成員實行如附表編
    號1至編號3所載之詐術後，為掩飾、隱匿其犯罪所得財物之
    去向及所在，而令如附表編號1至編號3之告訴人彭春檳、何
    銘峰及范昇旗等3人，將款項以匯款至被告所申請之上開台
    新銀行帳戶內，再由本案詐欺集團成員以網路銀行轉帳之方
    式將該帳戶內之犯罪所得轉出得手後，因而產生遮斷金流以
    逃避國家追訴、處罰之效果，被告所為，顯係基於幫助他人
    詐取財物、洗錢之犯意所為，屬詐欺取財罪、洗錢罪構成要
    件以外之行為，應論以詐欺取財罪、洗錢罪之幫助犯。
  ㈢核被告所為，係犯刑法第30條第1 項前段、第339 條第1 項
    之幫助詐欺取財，及刑法第30條第1 項前段、洗錢防制法第
    14條第1 項之幫助洗錢罪。被告提供本件台新銀行帳戶之存
    摺、提款卡、密碼及網路銀行帳號及密碼予詐欺集團之單一
    幫助行為，助使該詐騙集團成員得以遂行詐騙附件編號1至
    編號3所示之被害人彭春檳、何銘峰及范昇旗等3人，侵害其
    等之財產法益，同時掩飾、隱匿詐騙所得款項去向而觸犯上
    開罪名，應認係以一行為觸犯數罪名，為想像競合犯，應依
    刑法第55條前段規定，從一重之幫助洗錢罪處斷。又檢察官
    移送併辦部分（即附件二臺灣屏東地方檢察署檢察官111年
    度偵字第6960號移送併辦意旨書及附件三臺灣臺中地方檢察
    署檢察官111年度偵字第25021號移送併辦意旨書所示被害人
    何銘峰及范昇旗2人遭詐騙匯款部分），與本件起訴書部分
    （即附件一起訴書犯罪事實欄一所示被害人彭春檳人遭詐騙
    匯款部分），屬想像競合之裁判上一罪關係，為本件起訴效
    力所及，本院自得併予審理。又被告基於幫助之犯意而提供
    上開台新銀行帳戶之存摺、提款卡、密碼及網路銀行帳號及
    密碼，為幫助犯，爰依刑法第30條第2 項之規定，按正犯之
    刑減輕之。被告於審理中自白犯罪，爰依洗錢防制法第16條
    第2項規定，減輕其刑。被告同有刑法第30條第2項、洗錢防
    制法第16條第2項之減輕事由，爰依法遞減之。
　㈣爰以行為人之責任為基礎，審酌被告台新銀行帳戶予詐欺集
    團使用，助長詐騙財產犯罪之風氣，造成無辜民眾受騙而受
    有金錢損失，實為當今社會詐財事件發生之根源，並擾亂金
    融交易往來秩序及社會正常交易安全甚鉅，且亦因被告之行
    為，掩飾了犯罪所得之去向，復致使執法人員難以追查正犯
    之真實身分，其所為實值非難。惟其犯後終知坦承犯行，及
    未與告訴人彭春檳、何銘峰及范昇旗等3人洽談和解，告訴
    人3人之損害未受填補，態度普通，另衡酌被告自述高職畢
    業之智識程度、目前無業，生活費靠父親接濟之生活狀況（
    參被告於本院審理時之陳述見本院卷第121頁），兼衡被告
    係因缺錢花用，一時失慮而犯本案，且本次並未獲得任何報
    酬等情及上述一切情狀，量處如主文所示之刑，並就罰金刑
    部分諭知易服勞役之折算標準，以示懲儆。
四、沒收：
　  查被告陳諺宇於本院審理時，雖供稱其有以1萬元之代價提
    供本件台新銀行帳戶，惟並未收到該筆款項等語（見本院卷
    第116頁至第117頁），自無犯罪所得可言。另查被告既已將
    上開本件台新銀行帳戶之存摺、金融卡、密碼、網路銀帳號
    及密碼交付本案詐欺集團成員使用，而彭春檳、何銘峰及范
    昇旗等3人所匯入之遭詐騙款項業經提領一空，卷內除無證
    據證明匯入、提領出之詐欺犯罪所得屬於被告外，亦乏被告
    已自該詐欺集團處獲有報酬（即犯罪所得）之事證，爰無依
    洗錢防制法第18條第1 項規定沒收洗錢罪之標的（即掩飾之
    特定犯罪所得財物）或依刑法第38條之1 第1 項前段宣告沒
    收犯罪所得之餘地，附此敘明。
據上論斷，應依刑事訴訟法第273條之1第1項、第299條第1項前
段、第310條之2、第454條第2項，判決如主文。
本案經檢察官劉晏如提起公訴、檢察官廖偉程及黃怡華移送併辦
，檢察官陳昭德到庭執行職務。
中　　華　　民　　國　　111 　年　　12　　月　　8 　　日
                  刑事第一庭  法　官  華澹寧
以上正本證明與原本無異。　　　　　　　　　
如不服本判決應於收受判決後20日內向本院提出上訴書狀，並應
敘述具體理由。其未敘述上訴理由者，應於上訴期間屆滿後20日
內向本院補提理由書(均須按他造當事人之人數附繕本)「切勿逕
送上級法院」。
中　　華　　民　　國　　111 　年　　12　　月　　8 　　日
                              書記官  吳羽君
附錄本案論罪科刑法條全文：
洗錢防制法第2條
本法所稱洗錢，指下列行為：
一、意圖掩飾或隱匿特定犯罪所得來源，或使他人逃避刑事追訴
    ，而移轉或變更特定犯罪所得。
二、掩飾或隱匿特定犯罪所得之本質、來源、去向、所在、所有
    權、處分權或其他權益者。
三、收受、持有或使用他人之特定犯罪所得。
洗錢防制法第14條第1項
有第二條各款所列洗錢行為者，處7年以下有期徒刑，併科新臺
幣5百萬元以下罰金。
刑法第339條第1項
意圖為自己或第三人不法之所有，以詐術使人將本人或第三人之
物交付者，處5年以下有期徒刑、拘役或科或併科50萬元以下罰
金。
刑法第30條
幫助他人實行犯罪行為者，為幫助犯。雖他人不知幫助之情者，
亦同。
幫助犯之處罰，得按正犯之刑減輕之。

附表：
編號 告訴人  詐欺時間及方式 匯款時間 匯款金額（新臺幣） 匯入帳戶 備註 1 彭春檳 於110年8月30日前某日起。 投資購物平台可獲利。 於110年8月30日上午9時50分許 1萬8,000元 台新銀行帳戶 臺灣新竹地方檢察署檢察官111年度偵緝字第677號起訴書 2 何銘峰 於110年8月30日前某日起。 加入投資網站參與投資可獲利。 110年8月30日下午1時許 10萬元 台新銀行帳戶 臺灣屏東地方檢察署檢察官111年度偵字第6960號移送併辦意旨書 3 范昇旗 於110年8月某日起。 投資外匯可獲利。 110年8月30日中午12時20分許 2萬8,000元 台新銀行帳戶 臺灣臺中地方檢察署檢察官111年度偵字第25021號移送併辦意旨書 




（附件一）
臺灣屏東地方檢察署檢察官移送併辦意旨書
                                     111年度偵字第6960號
　　被　　　告　陳諺宇　
上列被告因詐欺案件，業經偵查終結，認為應移由臺灣新竹地方
法院併案審理，茲敘述犯罪事實、證據並所犯法條及併辦理由如
下：
        犯罪事實
一、陳諺宇明知金融帳戶係個人信用之重要表徵，可預見將自己
    之金融帳戶提供他人使用，可能因此幫助他人從事詐欺取財
    行為而用以處理犯罪所得，使警方追查無門，竟不違背其本
    意，基於幫助他人詐欺取財之不確定犯意，於民國110年8月
    30日前某時，將其所申辦之台新國際商業銀行帳號000-0000
    0000000000號帳戶之提款卡（含密碼），提供予某真實姓名
    年籍不詳之詐欺集團成員使用。該詐欺集團成員即意圖為自
    己不法之所有，基於詐欺取財犯意，以附表所示之方式，詐
    欺如附表所示之何銘峰，致其陷於錯誤，於如附表所示之時
    間，匯款如附表所示之款項至上開帳戶。嗣何銘峰察覺有異
    ，並報警處理，始循線查悉上情。
二、案經何銘峰訴由臺中市政府警察局烏日分局報告偵辦。　　
        證據並所犯法條
一、證據清單及待證事實：
編號 證據方法 待證事實 1 ⑴告訴人何銘峰於警詢時之指訴 ⑵告訴人提出之手機畫面截圖、匯款憑證 告訴人於如附表所示時間，因遭他人詐欺陷於錯誤，而依指示至被告陳諺宇上開銀行帳戶之事實。 2 被告之上開銀行帳戶申請資料、往來明細資料表  ⑴上開銀行帳戶係被告所申請開戶之事實。 ⑵告訴人於如附表所示時間，因遭他人詐欺陷於錯誤，而依指示至被告上開銀行帳戶之事實。之事實。 
二、核被告所為，係犯刑法第30條第1項前段、同法第339條第1
    項之幫助詐欺取財罪嫌及刑法第30條第1項前段、洗錢防制
    法第14條第1項之幫助洗錢罪嫌。被告以一交付金融帳戶幫
    助行為，同時幫助他人向被害人犯詐欺取財，及掩飾、隱匿
    犯罪所得(即作為取得贓款工具，提領後即產生遮斷資金流
    動軌跡以逃避國家之追訴、處罰)，乃一行為觸犯數罪名之
    想像競合犯，應從一重之幫助洗錢罪處斷。又被告未參與詐
    欺罪之構成要件行為，其提供帳戶，僅係使犯罪者易於欺騙
    他人財物、隱匿犯罪所得，屬詐欺罪構成要件以外之行為，
    而為幫助行為，請依刑法第30條第2項減輕其刑。
三、併辦理由：被告前因詐欺案件，經臺灣新竹地方檢察署檢察
    官於111年7月19日以111度偵緝字第677號案件提起公訴，現
    由貴院以111年度金訴字第414號(照股)審理中，有該案起訴
    書、本署刑案資料查註紀錄表各1份在卷可稽。本件被告以
    同一交付帳戶之行為幫助詐欺集團成員對不同被害人詐欺取
    財，為想像競合犯，屬法律上同一案件，爰請貴院併案審理
    。
　  此　致
臺灣新竹地方法院
中　　華　　民　　國　 111　　年　　9 　　月　　19　　日
　　　　　　　　　　　　　　  檢察官   廖 偉 程
附錄本案所犯法條全文
中華民國刑法第339條
（普通詐欺罪）
意圖為自己或第三人不法之所有，以詐術使人將本人或第三人之
物交付者，處 5 年以下有期徒刑、拘役或科或併科 50 萬元以
下罰金。
以前項方法得財產上不法之利益或使第三人得之者，亦同。
前二項之未遂犯罰之。

洗錢防制法第14條
有第二條各款所列洗錢行為者，處 7 年以下有期徒刑，併科新
臺幣 5 百萬元以下罰金。
前項之未遂犯罰之。
前二項情形，不得科以超過其特定犯罪所定最重本刑之刑。
附表：
編號 被害人 犯罪事實 被害金額(新臺幣) 1 何銘峰  於110年8月30日前某日透過臉書認識左列被害人後，以通訊軟體LINE暱稱「月華」、向其佯稱:其為匯豐銀行投資理專，有投資網站可以投資云云，致左列被害人陷於錯誤，遂依指示於110年8月30日13時許匯款至被告陳諺宇上開銀行帳戶。 10萬元 

（附件二）
臺灣臺中地方檢察署檢察官移送併辦意旨書    　        澄股
                                    111年度偵字第25021號
　　被　　　告　陳諺宇　
上列被告因詐欺等案件，業經偵查終結，認為應移送臺灣新竹地
方法院併案審理，茲將犯罪事實、證據並所犯法條及併辦理由分
敘如下：
一、犯罪事實：
　　陳諺宇基於幫助他人詐欺取財及幫助洗錢之未必故意，於民
    國110年8月30日前某時，將其向台新國際商業銀行帳號：00
    0-00000000000000號帳戶，提供予某詐欺集團成員使用。嗣
    該詐欺集團所屬成員即共同意圖為自己不法之所有，由集團
    內某成員化名「陳嘉芯」於110年間某時，透過「ipair」交
    友軟體及LINE通訊軟體結識范昇旗後，佯稱可操作「香港陽
    光富利嘉寶」APP投資美金獲利云云,致范昇旗陷於錯誤，於
    110年8月30日12時20分許，至臺中市○○區○○路00號之「清水
    南社郵局」，跨行匯款新臺幣2萬8000元至陳諺宇上開帳戶
    ，隨後即遭詐欺集團成員轉出。嗣范昇旗發覺受騙而報警處
    理，始悉上情。案經范昇旗訴由新北市政府警察局新莊分局
    報告偵辦。
二、證據：
    1.告訴人范昇旗於警詢中之指述。
    2.告訴人范昇旗提出與詐欺集團成員聊天之對話記錄1份及
      郵政跨行匯款申請書1紙。
    3.被告陳諺宇設在上開台新國際商業銀行帳戶之開戶資料及
      存款交易明細資料各1份。
    4.內政部警政署反詐騙諮詢專線紀錄表、受理詐騙帳戶通報
      警示簡便格式表。
三、所犯法條：
　　刑法第30條第1項、第339條第1項之幫助詐欺取財及刑法第3
    0條第1項、洗錢防制法第14條第1項之幫助洗錢罪嫌。
四、併辦理由：
    被告陳諺宇前曾被訴詐欺等案件，業經臺灣新竹地方檢察署
    檢察官以111年度偵緝字第677號案件提起公訴，現由臺灣新
    竹地方法院以111年度金訴字第414號（照股）分案審理中，
    有該案起訴書、刑案資料查註紀錄表在卷可參。查本件同一被
    告所涉幫助詐欺及幫助洗錢等罪嫌，核與前案起訴部分，係
    被告交付同一帳戶之同一幫助詐欺取財及幫助洗錢行為，侵
    害數被害人之財產法益，為想像競合關係，屬裁判上一罪，
    依審判不可分之法理，是應由臺灣新竹地方法院併案審理。
　　此　致
臺灣新竹地方法院
中　　華　　民　　國　 111　　年　　10 　　月　　17 　日
　　　　　　　　　　　　　　　檢 察 官　黃怡華